最　高　行　政　法　院　判　決　　　　　　　　　　九十一年度判字第一七八號
　　原　　　告　自由時報企業股份有限公司
　　　　　　　　　　　　　　　.
　　　　　　　　　　　　　　　.
　　代　表　人　甲○○
　　被　　　告　台北市政府
　　代　表　人　馬英九
右當事人間因兒童及少年性交易防制條例事件，原告不服行政院中華民國八十九年四
月二十五日台八十九訴字第一一八三八號再訴願決定，提起行政訴訟。本院判決如左
︰
　　主  文
原告之訴駁回。
訴訟費用由原告負擔。
　　事  實
緣原告於八十八年六月九日在其所發行出版物「自由時報」之五十四版中登載「玫瑰
園美膚0000000000」、「偷情百分百的配合0000000000」廣告，被告認其內容違反兒
童及少年性交易防制條例第三十三條第一項之規定，乃以八十八年七月十二日府新一
字第八八○三一三七二○○號處分書處以罰鍰新臺幣（下同）六萬元。原告不服，提
起訴願、再訴願，均遭駁回，遂提起本件行政訴訟。茲摘兩造訴辯意旨如次：
原告起訴意旨略謂：一、查兒童及少年性交易防制條例第三十三條第一項規定：「廣
告物、出版品、廣播、電視、電子訊號、電腦網路或其他媒體，散布、播送或刊登足
以引誘、媒介、暗示或其他促使人為性交易之訊息者，由目的事業主管機關處以新臺
幣五萬元以上六十萬元以下罰鍰」。此所謂「人」，依本條例第一條規定：「為防制
、消弭以兒童少年為性交易對象事件，特制定本條例。」觀之，除同條例第二十一條
有例外明示規定外，應以立法目的為限制之解釋，以兒童、少年為限，不得擴張解釋
及於十八歲以上之人。準此，系爭廣告既非以兒童及少年為對象，原告即非該條例可
處罰之對象。二、再查兒童及少年性交易防制條例之立法意旨為防制兒童及少年「從
事」性交易，然而系爭廣告既非徵人廣告，縱使原告之傳播效果無遠弗屆，廣告對象
亦非不可能及於兒童及少年，但細聞其廣告內容絕無引誘、媒介、或其他促使未滿十
八歲兒童或少年淪入色情場所之可能。再訴願決定以「並非不可能及於兒童及少年」
等字之推測猜疑之論斷，遽認原告有違反該條之行為，更屬違法。因此，系爭廣告顯
非前揭條例之立法意旨所欲禁止之對象，依法自與前揭條例第三十三條第一項之處罰
要件顯不相符。是以被告誤解法律，違法行政處分，至屬昭然。三、綜上，原告並無
違法之處，被告不察，竟以違反兒童及少年性交易防制條例第三十三條第一項規定對
原告逕予科罰鍰之處分，顯屬違法，為此，請判決撤銷一再訴願決定及原處分等語。
被告答辯意旨略謂：一、按「兒童及少年性交易防制條例」第三十三條第一項規定「
廣告物、出版品、廣播、電視、電子訊號、電腦網路或其他媒體，散布、播送或刊登
足以引誘、媒介、或其他促使人為性交易之訊息者，由各目的事業主管機關處以新臺
幣五萬元以上六十萬元以下罰鍰。」，廣告既已刊登，媒體違法行為已完成，符合新
聞主管機關對媒體課責要件，合先明。系爭出版品「玫瑰園美膚　全方位配合　可
刷0000000000」、「偷情百分百的配合  可刷0000000、0000000000 」第二則廣告，
經行政院新聞局廣告聯合處理小組發覺審認為具引誘、媒介、暗示使任為性交易訊息
之廣告，函請被告逕予處分刊登之媒體，由於各則廣告均可辨識為當今社會通俗之性
交易語言及聯絡電話，使一般人一見即可知為性交易之廣告，經被告依行政程序審認
，其內容不無具有引誘、媒介、暗示、或其他促使人為性交易之效果，違反「兒童及
少年性交易防制條例」第三十三條第一項規定，核處如上處理。二、查新聞媒體之意
思行為於刊登出版品後，其違法行為已完成，即應受處罰，此觀司法院第七七四號解
釋「以自己行為或不行為是否完成為標準。」及鈞院八十七年度判字六二三號判決意
旨即明。是以媒體行為責任界定乃法律原則。次查「兒童及少年性交易防制條例」之
立法意旨固在防制兒童及少年從事性交易之發生，惟媒體傳播之效果無遠弗屆，系爭
出版品之流傳對象非不可能及於兒童及少年，已符合前揭條例第三十三條第一項之處
罰要件，自得加以處罰。由修正前揭條文草案說明：「同第二十九條建議增列刊登『
足以』一詞，以求字詞述完整。」；第二十九條草案說明「１、本條立法原意旨在
處罰利用媒體刊登或播送足以引誘、媒介、暗示或其他促使人為性交易之訊息者，藉
以防制助長淫風之訊息，淨化社會風氣，自不以接受該訊息之人因而發生性交易結果
為要件，為原條文字有欠明晰，解釋上易生爭議，爰增列『之訊息』三字以求周延。
」觀之，可見條文意義不離前揭條例第一條之一貫立法宗旨，而人乃泛指社會大眾不
分長幼，原草案與修正公布之條文對照未見潤飾，立法意旨亦必一脈相通，而系爭「
玫瑰園美膚　全方位配合　可刷0000000000」、「偷情百分百的配合　可刷 0000000
」等二則廣告，已為社會通俗之性交易語言，刊登於其出版品，法律上規定其不得作
為義務而不為，縱非故意難謂無過失，依大法官會議釋字第二七五號解釋亦應負法律
責任。再查該等廣告無商號名稱，僅附聯絡電話，文詞為一般社會通俗之性交易語言
，確已逾越一般商業廣告行為，前揭條例著有禁止規定，原告刊登該廣告前，有審查
受委託刊登廣告內容之義務，令其修正至滿意後才予以刊登，以共同保護前揭條例第
一條為防制、消弭以兒童少年為性交易之法益，卻疏於查核，任其刊登於其出版品，
被告為新聞事業之地方目的事業主管機關，承前揭條例第三十三條第一項之授權，為
法定額度內之罰鍰，是為保護法益所當為。綜上所述，本案處分乃被告依法執行職務
，處分程序及認事用法無不當，敬請判決駁回原告之訴等語。
　　理  由
按「廣告物、出版品、廣播、電視、電子訊號、電腦網路或其他媒體，散布、播送或
刊登足以引誘、媒介、暗示或其他促使人為性交易之訊息者，由各目的事業主管機關
處以五萬元以上六十萬元以下罰鍰」為兒童及少年性交易防制條例第三十三條第一項
所規定。查原告於八十八年六月九日在其所發行之自由時報第五十四版登載「玫瑰園
美膚全方位配合0000000000」、「偷情百分百的配合0000000000」廣告，經被告審認
其內容違反兒童及少年性交易防制條例第三十三條第一項規定，乃處以罰鍰六萬元。
原告不服，循序提起行政訴訟，主張兒童及少年性交易防制條例之立法意旨在保護兒
童及少年，成人則無需受規範，系爭廣告非以兒童及少年為對象，自不應受罰云云。
但查原告所發行之出版物「自由時報」，於八十八年「六月九日第五十四版刊登「玫
瑰園美膚全方位配合0000000000」、「偷情百分百的配合0000000000」等廣告，其廣
告內容均可辨識為當今社會通俗之性交易語言及聯絡電話，使一般人一見即可知為性
交易之廣告，此有廣告影本附卷可稽。被告認定該出版品所刊廣告內容，其引誘、媒
介、暗示或以他法使人為性交易之效果，違反兒童及少年性交易防制條例第三十三條
第一項規定，尚非無據。又兒童及少年性交易防制條例之立法意旨固在防制、消弭以
兒童、少年從事性交易事件之發生，然媒體傳播之效果無遠弗屆，系爭出版品之廣告
對象並非不可能及於兒童及少年，原告刊登之二則廣告，有使不特定之多數讀者易於
思及該廣告係引誘、媒介、暗示或以他法使人為性交易，即與首揭兒童及少年性交易
防制條例第三十三條第一項處罰構成要件該當。原告主張系爭廣告絕無引誘、媒介、
或其他促使未滿十八歲兒童或少年淪入色情場所之可能，殊非足採。上開條例既對廣
告內容有禁止規定，原告當於受理委刊時加以審核，如違反法律規定，自應請求委刊
人作適當修正，原告未審慎查核，遽予刊登，自應負法律上責任。綜上所述，本件違
規事證已臻明確，被告據以科處罰鍰六萬元，揆諸首揭說明，並無違誤，一再訴願決
定遞予維持，亦無不合。原告起訴論旨，難認有理由，應予駁回。
據上論結，本件原告之訴為無理由，爰依行政訴訟法施行法第二條、行政訴訟法第九
十八條第三項前段，判決如主文。
中　　華　　民　　國　　九十一　　　年　　　一　　　　月　　二十五　　　日
                    最 高 行 政 法 院  第 三 庭
                                審 判 長 法  官　　　徐  樹  海
                                         法  官      吳  錦  龍
                                         法  官　　　鍾　耀　光
                                         法  官　　　鄭　淑　貞
                                         法  官　　　林　家　惠
右  正  本  證  明  與  原  本  無  異
　　　　　　　　　　　　　　　　　　　　 法院書記官　陳　盛　信
中　　華　　民　　國　　九十一　　　年　　　一　　　　月　　二十八　　　日
